臺灣彰化地方法院刑事判決　　　　　　　100年度訴字第980號
公　訴　人　臺灣彰化地方法院檢察署檢察官
被　　　告　吳福文
上列被告因違反毒品危害防制條例案件，經檢察官提起公訴（10
0 年度毒偵字第780 號），被告於準備程序進行中就被訴事實為
有罪之陳述，經合議庭裁定改行簡式審判程序，本院判決如下：
    主    文
吳福文施用第一級毒品，累犯，處有期徒刑拾月。
    犯罪事實
一、吳福文曾於民國93年間因施用毒品案件，經本院以93年度毒
    聲字第536 號裁定應送勒戒處所觀察、勒戒後，認無繼續施
    用毒品之傾向，於93年10月13日執行完畢釋放，並由臺灣彰
    化地方法院檢察署檢察官以93年度毒偵字第1637號為不起訴
    處分確定；又於前開觀察、勒戒執行完畢釋放後5 年內之95
    年間因違施用毒品案件，經本院以95年度斗簡字第36號（第
    1 案）、95年度訴字第453 號判決（第2 案）分別判處有期
    徒刑6 月、8 月確定，嗣第1 案及第2 案經本院以95年度聲
    字第1402號裁定應執行有期徒刑1 年1 月確定；又於95年間
    因違反毒品危害防制條例案件，經臺灣嘉義地方法院以95年
    度訴字第638 號（第3 案）、第738 號判決（第4 案）分別
    判處有期徒刑6 月、7 月確定，嗣第3 案及第4 案經臺灣嘉
    義地方法院以96年度聲字第300 號裁定應執行有期徒刑11月
    確定，而前開4 案嗣因符合中華民國96年罪犯減刑條例之規
    定，經臺灣嘉義地方法院以96年度聲減字第646 號裁定減其
    宣告刑二分之一，並就第1 案與第2 案定其應執行之刑為有
    期徒刑6 月又15日，就第3 案與第4 案定期應執行刑為有期
    徒刑5 月又15日確定，經送監接續執行，於96年10月17日縮
    短刑期假釋出監付保護管束，於96年12月4 日保護管束期滿
    未經撤銷視為執行完畢。詎猶不知悔改，復基於施用第一級
    毒品海洛因之犯意，於100 年3 月1 日晚上10時許，在彰化
    縣社頭鄉○○村○○○路11號之住處，以將第一級毒品海洛
    因粉末置入注射針筒內加水後，再以針筒注射手臂血管之方
    式，施用第一級毒品海洛因1 次。嗣於100 年3 月2 日19時
    10分許，在彰化縣社頭鄉○○○路與忠孝一路口，因另施用
    毒品案件通緝為警緝獲，經徵得其同意採驗尿液檢驗，結果
    呈嗎啡陽性反應，始知悉上情。
    理    由
一、本件被告吳福文所涉為死刑、無期徒刑、最輕本刑為3 年以
    上有期徒刑或高等法院管轄第一審案件以外之罪，並於本院
    行準備程序時就被訴事實為有罪之陳述，本院合議庭依刑事
    訴訟法第273 條之1 第1 項規定，裁定改由受命法官獨任行
    簡式審判程序，先予敘明。
二、訊據被告對於上開事實坦承不諱，並有詮昕科技股份有限公
    司100 年3 月11日報告編號00000000號濫用藥物尿液檢驗報
    告（偵卷第5 頁）、彰化縣警察局田中分局代號與真實姓名
    對照認證單（偵卷第6 頁）各1 紙在卷可憑，足認被告自白
    與事實相符，本件事證明確，被告犯行堪予認定。
三、按毒品危害防制條例就施用毒品者，僅限於「初犯」及「5
    年後再犯」二種情形，始應先經觀察、勒戒或強制戒治程序
    。倘被告於5 年內已再犯，經依法追訴處罰，縱其第3 次（
    或第3 次以上）再度施用毒品之時間，在初犯經觀察、勒戒
    或強制戒治執行完畢釋放5 年以後，已不合於「5 年後再犯
    」之規定，且因已於「5 年內再犯」，顯見其再犯率甚高，
    原實施觀察、勒戒或強制戒治，已無法收其實效，即應依毒
    品危害防制條例第10條處罰（參照最高法院95年度第7 次刑
    事庭會議決議、97年度第5 次刑事庭會議決議意旨）。經查
    ，本案被告前因施用毒品案件，經裁定送觀察、勒戒後，認
    無繼續施用毒品之傾向，於93年10月13日執行完畢；又於觀
    察、勒戒執行完畢釋放後5 年內，再因施用毒品等案件，經
    法院判處有期徒刑確定，復為本件施用毒品犯行經警查獲，
    揆諸前開說明，自與前揭條例第20條第3 項之規定僅得適用
    於「5 年後再犯」之情形不符，公訴人就被告本案施用毒品
    之犯行提起公訴，核無違誤，自應由本院依法判決。
四、核被告所為，係犯毒品危害防制條例第10條第1 項之施用第
    一級毒品罪。被告施用第一級毒品前後持有第一級毒品之低
    度行為，應為其施用第一級毒品之高度行為所吸收，不另論
    罪。被告有前揭刑案執行完畢之情形，此有臺灣高等法院被
    告前案紀錄表1 份在卷可按，其受有期徒刑之執行完畢後，
    5 年內故意再犯本案有期徒刑以上之罪，為累犯，應依刑法
    第47條第1 項規定加重其刑。再按刑法第62條所謂自首，係
    指犯人在其犯罪未發覺前，向該管公務員承認犯罪，而接受
    裁判而言。所謂發覺，固非以有偵查犯罪職權之機關或人員
    確知其犯罪無誤為必要，祇須有確切之根據，對其發生嫌疑
    ，將之列為偵查之對象，即得謂為已發覺。被告前因施用毒
    品案件經本院判處有期徒刑確定，嗣檢察官傳喚執行未到而
    遭通緝，依此情形，被告既係因施用毒品案件遭通緝，則警
    察在未詢問被告前因已有客觀事證可認被告有施用毒品嫌疑
    ，應屬已發覺犯罪，而不符合自首之要件。爰審酌被告曾有
    多次施用毒品之不良素行，經觀察、勒戒後，仍不知悔改警
    惕，猶繼續施用毒品，屢被緝獲，足見其雖經觀察、勒戒之
    治療程序，仍未徹底戒除惡習遠離毒害，顯然無視於毒品對
    於自身健康之戕害及國家對於杜絕毒品犯罪之禁令，本應予
    以嚴懲，惟斟酌被告施用毒品僅戕害己身，且犯後坦承犯行
    ，態度良好等一切情狀，量處如主文所示之刑，以示懲儆。
    至公訴檢察官雖具體求處有期徒刑9 月，惟被告前於97年間
    即因施用第一級毒品案件經本院判處有期徒刑10月確定，復
    為本件犯行，實不宜輕縱，本院審酌上情，認檢察官求刑過
    輕，仍以主文所示之刑為宜，併此敘明。
據上論斷，應依刑事訴訟法第273條之1第1項、第299條第1項前
段，毒品危害防制條例第10條第1 項，刑法第11條前段、第47條
第1 項，判決如主文。
本案經檢察官戴連宏到庭執行職務。
中    華    民    國   100    年    9     月     6    日
                  刑事第二庭    法  官  江彥儀
以上正本證明與原本無異。
如不服本判決應於收受判決後10日內向本院提出上訴書狀，並應
敘述具體理由；其未敘述上訴理由者，應於上訴期間屆滿後20日
內向本院補提理由書（均須按他造當事人之人數附繕本）「切勿
逕送上級法院」。
中    華    民    國   100    年    9     月     6    日
                                書記官  黃明慧
附錄本案論罪科刑法條全文：
毒品危害防制條例第10條第1項
施用第一級毒品者，處 6 月以上 5 年以下有期徒刑。
施用第二級毒品者，處 3 年以下有期徒刑。